臺灣板橋地方法院民事判決　九十一年度訴字第一七四三號
　　原　　　告　甲○○
　　被　　　告　乙○○
右當事人間請求給付借款事件，本院判決如左：
    主    文
被告應給付原告新台幣壹佰壹拾陸萬伍仟柒佰伍拾元。
訴訟費用由被告負擔。
    事    實
甲、原告方面：
一、聲明：求為判決如主文所示。
二、陳述略稱：被告自民國八十六年五月四日起，陸續向原告借款，以支付會款債務
    ，前後共計新台幣︵下同︶壹佰壹拾陸萬伍仟柒佰伍拾元，迄未清償，嗣雙方有
    口頭約定自八十七年十一月份起，每月還原告五萬元。但屆期仍未清償，原告屢
    向被告催討，均置之不理，為此依借貸關係請求被告如數給付，又被告自己之債
    務由原告為其清償，原告並非贈與被告，被告亦應依不當得利返還原告，爰提起
    本件訴訟。
三、證據：提出匯款單二十二紙及收據二紙為證。
乙、被告方面：
一、聲明：請求判決駁回原告之訴。
二、陳述略稱：
        (一)、被告不爭執原告曾代墊前述會款及房屋貸款，被告亦不記得原告究竟
              為其清償多少，但似未達原告主張之數額。
        (二)、且原告與被告雙方係因有多年交情，故原告當初代被告清償會款及房
              屋貸款時，曾說是要幫助被告，並未說日後將索還，且多年來原告亦
              未向被告請求，被告認為原告不再向其要債，原告提起本訴，並無理
              由。
    理    由
甲、程序方面：
    按訴狀送達後，原告不得將原訴變更或追加他訴。但不甚礙被告之防禦及訴訟之
    終結者或被告於訴之變更或追加無異議，而為本案之言詞辯論者，不再此限。民
    事訴訟法第二百五十五條第一項第七款、第二項定有明文。本件原告起訴時，係
    本於消費借貸之法律關係請求，嗣於言詞辯論中，就同一訴之聲明，追加本於不
    當得利之法律關係為請求，而被告並無異議而為本案言詞辯論，則原告之追加自
    屬合法，應予敘明。
乙、得心證之理由：
一、本件原告主張其代被告清償會款及房屋貸款，總數為一百一十六萬五千七百五十
    元之事實，已據其提出與其主張數額相符之匯款單二十二紙及收據二紙為證，被
    告對原告代償其債務並不爭執，僅辯稱原告主張之金額似爭過高，但被告亦陳稱
    其自己亦不知確實金額為若干，惟查原告上開收據及匯款單之對象，均屬被告所
    不否認其積欠會款及房屋貸款之人，其虛偽之可能性較低，而被告復不能清楚指
    明原告主張之金額與事實究有何等差距，審酌上開情形，依民事訴訟法第二百八
    十條第二項，仍應視同自認，原告此部分主張堪信為真實。
二、按當事人主張有利於己之事實，就其事實有舉證之責任，民事訴訟法第二百七十
    七條定有明文。原告就其主張上開款項當初係本於消費借貸之法律關係而借予被
    告，為被告所否認，並辯稱當初原告代其清償前述會款及房屋貸款時，並未說將
    向其要回來等語，則原告就其所主張消費借貸法律關係成立要件事實之借貸合意
    自應負舉證責任。而依原告所提出之匯款單及收據，除其中一紙收據記載「八十
    七年十一月七日借現金十萬元－>給阿城」，其餘匯款單及收據，對其係因何原
    因代墊上開款項，均無記載，而上開記載「給阿城」之收據，並未經被告簽認，
    則上開證據經核均無法證明原告主張兩造間有消費借貸合意之事實，是原告本於
    消費借貸之關係請求被告清償，自不能准許。
三、惟按經由銀行以電匯金錢與他人，依現行銀行實務作業，匯款單據上不必載明匯
    款原因，自無從僅以電匯之事實證明匯款之原因，而本件原告主張其匯款為被告
    向伊之借款，訴請返還，雖無法舉證借貸合意，而就借款返還請求權無從准許，
    惟系爭匯款雖無從證明為被告向原告之借款，惟原告並主張系爭匯款並無法律上
    之原因，則應可認為已有相當之證明，而應由被告就所辯上開款項原告自始係基
    於贈與之意思而代償，或原告嗣後已有免除被告債務之意思表示之有利事實，負
    舉證責任（最高法院八十七年台上字第七三○號判決意旨參照）。被告既不否認
    原告多年代償其欠款之事實，而其主張原告多年來均未向伊要債，已放棄向其請
    求等語，既為原告所否認，而被告復無法就上開有利之事實提出任何證據以實其
    說，自難採信。則原告本於不當得利之法律關係請求被告如數清償，自應認為有
    理由，應予准許。
四、原告本件雖同時本於消費借貸及不當得利之法律關係請求被告給付，惟其係以單
    一之聲明，求為同一之判決，其中不當得利之訴訟標的既已獲全部勝訴之判決，
    依目前實務一般之見解，毋庸另就借款返還請求權之訴訟標的另為駁回之諭知，
    附此敘明。
五、結論：本件原告之訴為有理由，依民事訴訟法第七十八條，判決如主文。
中　　　華　　　民　　　國　　九十一　　年　　　九　　　月　　　九　　　日
                                　　　　臺灣板橋地方法院民事第三庭
                                            法  官  黃　麟　倫
右為正本係照原本作成
如對本判決上訴，須於判決送達後廿日內向本院提出上訴狀
中　　　華　　　民　　　國　　九十一　　年　　　九　　　月　　十一　　　日
　　　　　　　　　　　　　　　　　　　　　　法院書記官　張文惠
